【裁判字號】    92,上易,2044
【裁判日期】    920827
【裁判案由】    誣告
【裁判全文】
臺灣高等法院刑事判決                          九十二年度上易字第二０四四號
    上  訴  人
    即  被  告  乙○○
右上訴人，因誣告案件，不服台灣板橋地方法院，九十二年度易字第一四九七號，中
華民國九十二年六月十六日第一審判決（起訴案號：台灣板橋地方法院檢察署九十一
年度偵字第四五四號），提起上訴，本院判決如左：
    主  文
上訴駁回。
乙○○緩刑貳年。
    事  實
一、乙○○因經濟狀況不佳，無力繳付其中國信託商業銀行（卡號不詳）及世華商業
    銀行（卡號0000-0000-0000-0000）信用卡簽帳帳單，遂由友人甲○○代為繳納
    ，並為圖節制乙○○之消費行為，二人相約由甲○○自該信用卡以預借現金方式
    提領其代墊款項，因而該二張信用卡均暫由甲○○保管，並未遺失，惟乙○○無
    意償還該欠款，明知前開二卡均未遺失，竟基於誣告之犯意，於民國九十年十月
    九日零時許，至台北縣政府警察局蘆洲分局蘆洲派出所提出告訴，誣稱其所有之
    前開二張信用卡於九十年六月二十八日十九時四十分許，在三重市○○路與自強
    路口遺失，並遭姓名不詳之人自九十年六月二十九日起至同年八月十八日止以預
    借現金方式提領十五筆款項，而未指定犯人，誣告他人涉犯侵占遺失物及詐欺罪
    嫌。惟因警由乙○○之所述，查覺有異，於九十年十月九日一時三十分許，再次
    詢問乙○○而製作第二次筆錄時，經乙○○承認並未遺失，係交付甲○○後，始
    查悉上情。（乙○○對甲○○提起侵占及詐欺部分，經檢察官另為不起訴處分）
    。
二、案經台北縣政府警察局蘆洲分局據告台灣板橋地方法院檢察署檢察官偵查起訴。
    理  由
一、被告乙○○於九十年十月九日零時許，至台北縣政府警察局蘆洲分局蘆洲派出所
    向該派出所警員報案稱：其中國信託，卡號不清楚；世華商業銀行信用卡，卡號
    0000-0000-0000-0000遺失被盜領（預借現金），且該信用卡係於九十年六月二
    十八日十九時四十分許，在三重市○○路與自強路口遺失，當時未馬上將信用卡
    掛失，至九十年九月中掛失，中國信託被盜領（預借現金）計六筆，世華銀行被
    盜領（預借現金）計九筆，不知被何人盜領等語後，因受理警員羅坤洲依其所陳
    覺有異常情，經查證後，再次詢問被告，被告於警詢中自白謊報綦詳外（偵查卷
    第三頁至第五頁），並據證人即受理報案之警員羅坤洲於原審審理中證述無訛（
    本院九十二年五月三十日審判筆錄）。
二、又被告於偵審中亦依序供稱：與甲○○相約將伊所有之二張信用卡寄放在甲○○
    處，以控制其消費行為；甲○○用伊本身的卡去預借現金還銀行的錢，密碼是他
    向伊要的等語在卷（偵查卷第十七頁反頁、原審九十二年五月三十日審判筆錄）
    ，核與證人即同案被告甲○○於偵查中供陳情節相符。至二人就何以將信用卡交
    由甲○○保管之原因及究竟係何人積欠對方債務雖供陳不一，然不影響該被告同
    意二張信用卡由甲○○暫為保管，亦明知該二卡去處，並未遺失，然竟仍誣指該
    二卡遺失之誣告犯行要堪認定。
三、被告乙○○辯稱：伊僅有將一張世華銀行信用卡交給甲○○，另一張中國信託信
    用卡則在伊身上，伊到警局僅申報世華銀行信用卡遺失，且伊係向警員稱連人與
    卡一起找不到，警員未依伊意思製作筆錄，伊未有誣告之意，且甲○○未經其同
    意，擅行自該二張信用卡預借現金云云。惟被告前開所辯之報案情節，除為證人
    羅坤洲否認外，且警員羅坤洲經由被告報案時之陳述，發覺可疑，而再詢問被告
    ，被告始供稱出甲○○其人，警員經調取
    志偉並旋亦至警局製作筆錄乙節，亦據證人羅坤洲於原審審理中證述屬實，並為
    被告所不否認，足見甲○○並未有失聯之情形，被告所言，「連人」都找不到云
    云，顯無可取，特予敘明。
四、核被告所為，係犯刑法第一百七十一條第一項之未指定犯人誣告罪。又按犯誣告
    之罪，於所誣告之案件裁判確定前自白者，減輕或免除其刑，刑法第一百七十二
    條定有明文，而該條之規定，並不專在獎勵犯罪人之悛悔，而要在引起偵查或審
    判機關之易於發見真實，以免被誣告人終於受誣，故不論該被告之自白在審判前
    或審判中，自動或被動，簡單或詳細，一次或二次以上，並其自白後有無翻異，
    苟其自白在所誣告之案件裁判確定以前，即應依該條減免其刑。此有最高法院三
    十一年度上字第三四五號判例可憑。查本件被告於警詢時，即已自白其誣告犯行
    ，其自白係在所誣告之案件「裁判確定」前所為，雖嗣於偵審中翻異前詞，惟依
    諸前開判例意旨，仍應依刑法第一百七十二條規定，減輕其刑。
五、原審適用刑法刑法第一百七十一條第一項、第一百七十二條、第四十一條第一項
    ，罰金罰鍰提高標準條例第一條前段、第二條，審酌被告為圖避免清償債務，即
    向警謊報遺失並遭人盜刷，既浪費偵查資源，且使相關人受有追訴之危險，惡性
    具在，惟其於警詢即供認虛報及其他品性、犯罪動機、目的、手段、所生之危害
    及犯罪後之態度等一切情狀，量處拘役三十日，並諭知易科罰金之折算標準。經
    核認事用法均無不合，被告上訴意旨否認犯罪，依前述各情並無理由應予駁回。
    末查被告未曾受有期徒刑以上刑之宣告，為經濟弱者，經此偵審及科刑教訓信無
    再犯之虞，爰併予宣告緩刑二年，以啟自新。
據上論結，應依刑事訴訟法第三百六十八條，刑法第七十四條第一款，判決如主文。
本案經檢察官吳國南到庭執行職務。
中      華      民      國    九十二    年      八      月    二十七    日
                              臺灣高等法院刑事第十八庭
                                  審判長法  官  吳      敦
                                        法  官  劉  慧  芬
                                        法  官  吳  明  峰
右正本證明與原本無異。
不得上訴。
                                        書記官  李  華  安
中      華      民      國    九十二    年      八      月    二十八    日
附錄本案論罪科刑法條全文：
刑法第一百七十一條第一項
未指定犯人，而向該管公務員誣告犯罪者，處一年以下有期徒刑、拘役或三百元以下
罰金。


司法院資訊處製作；財團法人民間司法改革基金會備份。
